【裁判字號】    96,上易,499
【裁判日期】    970122
【裁判案由】    給付服務報酬
【裁判全文】
臺灣高等法院民事判決                 96年度上易字第499號
上  訴  人  乙○○
訴訟代理人  吳信吉律師
被  上訴人  杰鼎仲介經紀股份有限公司
法定代理人  丙○○
訴訟代理人  陳建勳律師
            周建才律師
上列當事人間請求給付服務報酬事件，上訴人對於中華民國96年
5月4日臺灣臺北地方法院96年度訴字第1816號第一審判決提起上
訴，本院於97年1月8日言詞辯論終結，判決如下：
    主      文
上訴駁回。
第二審訴訟費用由上訴人負擔。
    事實及理由
一、被上訴人主張：上訴人於民國95年10月17日委託伊代為銷售
    其所有門牌號碼台北市○○區○○街15號5樓房屋及其坐落
    基地（下稱系爭房地），雙方簽訂委託銷售契約書（下稱系
    爭契約），上訴人委託銷售價額為新台幣（下同）1,498萬
    元，嗣上訴人於95年10月22日變更委託銷售價格為1,350萬
    元，仲介成交價格超過上開委託價格部分，則為仲介費用，
    上訴人不再額外負擔仲介費用。伊依約刊登廣告、派報積極
    行銷系爭房地，在委託期限內覓得買方即訴外人甲○○，並
    簽立編號A37608號不動產買賣斡旋／承諾契約書暨契約內容
    變更合意書，甲○○要約價款為1,400萬元，已達上訴人委
    託銷售契約書要求之賣價，甲○○並當場交付斡旋訂金30萬
    元之即期支票予伊，依約上訴人與甲○○關於系爭房地之買
    賣契約即為成立。詎伊分別於95年11月1日及95年11月14日
    寄發存證信函及律師函催告上訴人履約未果，上訴人反悔拒
    不出賣系爭房地，伊爰依系爭契約第8條第5項、第12條第2
    款及變更合意書之約定，請求上訴人給付50萬元服務報酬（
    買賣成交價額1,400萬元減去上訴人委託底價1,350萬元）及
    喪失向買方即甲○○收取之1%即14萬元費用，共計64萬元之
    損害等情。於原審聲明：(一)上訴人應給付被上訴人64萬元及
    自96年1月27日起至清償日止，按年息5%計算之利息。(二)願
    供擔保聲請宣告假執行。原審為被上訴人勝訴之判決，上訴
    人不服提起上訴，被上訴人於本院聲明：上訴駁回。
二、上訴人則以：上訴人係委託被上訴人公司之經紀營業員趙鳳
    麟代上訴人與訴外人唐錦鴻接洽系爭房屋買賣事宜，方與被
    上訴人簽訂原證1委託銷售契約書，詎被上訴人不僅未依上
    訴人之委託前往與唐錦鴻接洽，反向伊謊稱唐錦鴻只出價1,
    250萬元，且成交後如上訴人來不及交屋，每月須支付4萬5,
    000元之租金，故意提供不實消息給上訴人，之後再要求伊
    降低售價，被上訴人此種行為，實已違約在先。被上訴人所
    覓得之買方甲○○所提出之要約內容，其「付款方式」及「
    交屋期限」等購屋條件既未合於原證1上訴人委託銷售之條
    件，則系爭契約第8條第2項、第5項及第12條第2項之約定即
    均無適用之餘地，被上訴人主張上訴人應依上開約定給付服
    務報酬，實屬無據等語，資為抗辯。於原審聲明：被上訴人
    之訴及假執行之聲請均駁回。於本院聲明：(一)原判決廢棄。
    (二)上廢棄部分，駁回被上訴人在第一審之訴及假執行之聲請
    。
三、經查，上訴人於95年10月17日將系爭房地委託被上訴人代為
    銷售，委託銷售總價額為1,498萬元，再於95年10月22日簽
    訂契約內容變更合意書，變更委託銷售總價為1,350萬元（
    不含服務費）、上訴人同意被上訴人向買方收取服務費等情
    ，為兩造所不爭執（見本院卷第23、25頁），並有委託銷售
    契約書、契約內容變更合意書、不動產買賣斡旋／承諾契約
    書及支票影本等附卷可稽（見原審卷第6至11頁），堪信為
    真。
四、被上訴人主張上訴人反悔拒不出賣系爭房地，業據提出上訴
    人不爭執真正之系爭契約為證，查系爭契約第8條授權代理
    與定金效力「…二、甲方（即上訴人）承諾買方之要約條件
    或買方提出之購買總價、付款方式及其他購屋條件已符合本
    契約之委託條件者，買賣契約即為成立。…四、買賣契約因
    本條第2項而成立後，甲方（即上訴人）應於7日內至乙方（
    即被上訴人）指定處所與買方簽訂不動產買賣契約書。…甲
    方（即上訴人）無正當理由推諉拖延，經催告後仍不履行者
    視為違約。…」（見原審卷第6頁），被上訴人在委託銷售
    期間覓得符合上訴人出賣條件之買方，系爭房地之買賣契約
    即告成立，上訴人依約具有履行出售系爭房地之義務。查被
    上訴人於上訴人委託代銷期間內即95年10月28日覓得符合上
    訴人委託銷售條件之買受人甲○○，其願出價1,400萬元購
    買系爭房地，被上訴人代理上訴人與甲○○簽約，並收受甲
    ○○交付30萬元斡旋金之即期支票，被上訴人亦通知上訴人
    簽約及催告上訴人應履約等情，有不動產買賣斡旋／承諾契
    約書、契約內容變更合意書、即期支票、存證信函及律師函
    附卷可稽（見原審卷第9至17頁），可見本件被上訴人主張
    上訴人委託被上訴人出售系爭房地之買賣條件業已成就，堪
    信為真。
五、上訴人雖抗辯被上訴人未找原買主唐先生商議購買系爭房地
    及買受人甲○○之「付款方式」及「交屋之期限」與本件兩
    造委託銷售契約之條件不符云云。惟查：
  (一)上訴人抗辯其係委託被上訴人之經紀營業員趙鳳麟代上訴人
    與訴外人唐錦鴻接洽系爭房屋買賣事宜，方與被上訴人簽訂
    原證1委託銷售契約書，詎被上訴人不僅未依上訴人之委託
    前往與唐錦鴻接洽，反向伊謊稱唐錦鴻只出價1,250萬元，
    且成交後如上訴人來不及交屋，每月須支付4萬5千元之租金
    ，而故意提供不實消息給上訴人，之後再要求伊降低售價，
    被上訴人此種行為，實已違約在先云云。惟為被上訴人所否
    認，上訴人復未舉證以實其說，上訴人此部分抗辯自屬無據
    。
  (二)兩造簽訂系爭契約第4條付款方式及應備文件「第一期簽約
    金含定金即總價款10%；第二期備證款即總價款10%；第三期
    完稅款即總價款10%；第四期交屋款即總價款70%。」、第18
    條特別約定事項「週一至週五只有早上及中午可帶看以及週
    日全天，週六不可帶看，如違反合約立即終止。」（見原審
    卷第9頁），並未就「付款方式」及「交屋之期限」另外為
    特別之約定。且上訴人自簽訂系爭契約起、經被上訴人通知
    系爭房地業已成交、通知上訴人前往簽約，催告上訴人依約
    履行、至被上訴人提起本件訴訟時止，買賣雙方均不知買賣
    雙方之委託「買」、「賣」條件，上訴人未前往簽約顯與買
    賣契約之「付款方式」及「交屋之期限」無關。再參酌買受
    人甲○○與被上訴人簽訂之不動產買賣斡旋／承諾契約書原
    約定總價款為1,360萬元，第一、二期即總價款15%；第三期
    即總價款5%；第四期即總價款80%。嗣簽訂契約內容變更合
    意書總價款改為1,400萬元。買受人即證人甲○○亦於本院
    證稱：「系爭房地是我自己要買的，買賣價金我認為是合意
    的價錢，請被上訴人去談。交付訂金時，被上訴人告訴我說
    上訴人因為要另找房子，希望我給他充裕的時間，才會寫簽
    署買賣契約日起75日內交屋之特殊約定事項。被上訴人通知
    簽約時，我有帶身分證、印章、支票去簽約，但是，上訴人
    沒有來簽約。上訴人委託被上訴人銷售條件我並不知道。」
    等語（見本院卷第39至40頁）。依上開契約書及甲○○證言
    可知有關系爭房地買賣契約之「付款方式」及「交屋之期限
    」，買受人甲○○並沒有特別要求而存有協商空間。被上訴
    人依約通知上訴人前往簽約，上訴人在不知買受人甲○○買
    受系爭房地之條件（包括價款總額、付款方式、交屋期限等
    ）下，即無故拒絕簽約，顯與系爭房地買賣契約約定之「付
    款方式」及「交屋之期限」無關。足見上訴人抗辯因上開交
    易條件未合致而致使買賣未成交，拒絕簽署買賣契約，委無
    可採。
六、依系爭契約第8條授權代理與定金效力「…五、買賣契約因
    本條第2項而成立後，甲方（即上訴人）反悔不賣或因可歸
    責於甲方之事由致無法簽定不動產買賣契約書者…，並給付
    乙方（即上訴人）本契約第5條第1項之服務報酬及賠償乙方
    之損害。」（見原審卷第6頁）；再依兩造契約內容變更合
    意書中特殊約定：「總價款1,350萬元不包含服務費…」
    （見原審卷第8頁），意即上訴人只拿1,350萬元，不額外負
    擔仲介費用，賣價超過部分則屬被上訴人之仲介費等情，業
    據兩造於原審審理時陳述一致（見原審卷第29頁）。另依被
    上訴人與甲○○簽訂契約內容變更合意書中一般約定：「變
    更後金額1,400萬元…」（見原審卷第10頁），被上訴人既
    已覓得符合上訴人委託銷售條件之買主，依系爭契約第8條
    第2項約定，本件買賣契約即為成立，被上訴人並以95年11
    月1日存證信函通知上訴人前來完成簽約手續未果，再於95
    年11月14日寄發律師函催告上訴人履約（見原審卷第12至17
    頁），上訴人均拒絕履約，構成違約事由。是本件依1,400
    萬元之成交價計算，被上訴人可獲得50萬元仲介費用。再依
    被上訴人與甲○○簽訂之不動產買賣斡旋／承諾契約書第6
    條第1項約定：「如買賣成交，受託人向買賣雙方收取成交
    總價款6%之服務報酬。其中買方同意給付受託人成交總價款
    1%之服務報酬，並應於買賣雙方簽訂不動產買賣契約書時一
    次付清。」（見原審卷第9頁），被上訴人仲介本件買賣成
    立，原可向買方甲○○收取1%之服務報酬即14萬元。是被上
    訴人主張上訴人事後違約反悔不賣系爭房地，致其受有64萬
    元之損失（計算式：50萬元＋14萬元＝64萬元），洵屬有據
    。則被上訴人本於系爭契約之法律關係請求上訴人給付64萬
    元及法定遲延利息，為有理由。
七、綜上所述，被上訴人主張上訴人事後反悔不賣系爭房地應屬
    違約為可採，上訴人所辯均無可取。從而，被上訴人本於系
    爭契約法律關係，請求上訴人給付64萬元及自起訴狀繕本送
    達翌日即96年1月27日起至清償日止，按年息5%計算之利息
    ，為有理由，應予准許。是則原審判命上訴人如數給付，於
    法並無不合。上訴意旨指摘原判決不當，求予廢棄改判，為
    無理由，應予駁回。
八、本件事證已臻明確，兩造其餘攻擊防禦方法及未經援用之舉
    證，經審酌核與本件判決結果不生影響，不再一一論述，附
    此敘明。
九、據上論結，本件上訴為無理由，依民事訴訟法第449條第1項
    、第78條，判決如主文。
中    華    民    國    97    年    1    月     22    日
                    民事第十一庭
                        審判長法  官    鄭雅萍
                              法  官    蘇芹英
                              法  官    薛中興
正本係照原本作成。
不得上訴。
中    華    民    國    97    年    1     月    22    日
                              書記官    黃瑞芬


司法院資訊處製作；財團法人民間司法改革基金會備份。
